臺灣高等法院高雄分院刑事判決　　　　　　　　　　九十一年度上訴字第七八二號
　　上　訴　人　臺灣高雄地方法院檢察署檢察官
　　被　　　告　乙○○
　　選任辯護人　王炯棻
右上訴人因被告違反公司法等案件，不服臺灣高雄地方法院九十一年度訴字第四五
號，中華民國九十一年三月二十日第一審判決（起訴案號：臺灣高雄地方法院檢察署
九十年度調偵字第二八號）提起上訴，本院判決如左：
    主  文
上訴駁回。
    理  由
一、公訴意旨略以：被告乙○○於民國八十三年及八十五年間，分別擔任台中市○區
    ○○路三九六號二樓之二及高雄市苓雅區○○○路一九九號一、二、三樓「犁舍
    事業股份有限公司」（下稱犁舍公司）之實際負責人，明知該公司股東劉惠妹（
    於九十年五月二十一日歿）未實際繳納出資額，且明知劉惠妹交付之新台幣（下
    同）一百七十萬元乃其向劉女之借款而非出資額，竟仍在前開犁舍公司八十三年
    股東名簿上記載告訴人出資五萬元，投資五千股，復於八十五年股東名簿上記載
    劉惠妹出資四十萬元，投資四萬股，以此等不實文件向經濟部申請表明已收足股
    款，足生損害於犁舍公司及文書之正確性，因認被告涉犯新修正公司法第九條第
    一項公司應收之股款股東並未實際繳納而以申請文件表明收足，及刑法第二百十
    六條、第二百十五條行使業務上登載不實文書之罪嫌云云。
二、按犯罪事實應依證據認定之，無證據不得推定其犯罪事實；又被告之自白，不得
    作為有罪判決之唯一證據，仍應調查其他必要之證據，以察是否與事實相符；再
    不能證明被告犯罪者，應諭知無罪之判決，刑事訴訟法第一百五十四條、第一百
    五十六條第二項、第三百零一條第一項分別定有明文。次按認定不利於被告之事
    實，須依積極證據，苟積極證據不足為不利於被告事實之認定，即應為有利於被
    告之認定，更不必有何有利之證據，再事實之認定，應憑證據，如未能發現相當
    證據，或證據不足以證明，自不能以推測或擬制之方法，以為裁判之基礎（最高
    法院三十年上字第八一六號、四十年台上字第八六號判例參照）。
三、本件公訴人認被告涉有前開違反公司法及行使業務登載不實文書之罪嫌，無非係
    以被告曾自白供稱告訴人劉惠妹（下稱告訴人）未出資，及犁舍公司執照、股東
    名簿等情為其論據。
四、訊據被告乙○○堅決否認有何上開公訴人所指犯行，辯稱：犁舍公司係於八十年
    九月間設立，資本額為五百萬元，於八十一年四月間自台北市○○區○○路三段
    一○六號九樓遷移至台北市大安區○○○路○段一四六巷一號四樓，並由張楊秀
    英受讓原董事長張文欽之股份，且改選張楊秀英為負責人，資本額不變，於八十
    三年間再遷移至台中，因張楊秀英欲退股，而由伊邀大嫂劉惠妹擔任股東，由劉
    惠妹出資而持有股份五千股，且改選劉惠妹為負責人，再於八十五年三月間遷址
    到高雄，因有其他股東退股，劉惠妹再出資認股增加為四萬股，是劉惠妹於八十
    三年間所取得之五千股，八十五年間增加至四萬股，均有出資，並無起訴書所述
    公司應收之股款股東並未實際繳納，亦無以不實文件向經濟部申請表示收足之情
    形等語。經查：
（一）查本件被告乙○○所經營之犁舍公司係於八十年十月六日核准設立，資本額為
      五百萬元，於八十一年四月間辦理變更登記，遷移至台北市大安區○○○路○
      段一四六巷一號四樓，並變更負責人為張楊秀英，於八十三年間又辦理變更登
      記，遷移至台中市○區○○路三九六號二樓之二，變更股東為劉惠妹出資五萬
      元，投資五千股，並變更負責人為劉惠妹，再於八十五年三月間辦理變更登記
      ，遷址到高雄苓雅區○○○路一九九號一、二、三樓，劉惠妹股份增加為四萬
      股，而公司資本總額均為五百萬元等情，有犁舍公司經濟部公司執照、台中市
      政府營利事業登記證、八十一年變更登記事項卡（含股東名簿乙紙）、八十三
      年之股東名簿、八十五變更登記事項卡（含股東名簿乙紙）等影本在卷可按。
（二）告訴人自陳：伊於八十二年間確有實際出資參加犁舍公司等語，且證人即被告
      之前夫、告訴人之小叔張文欽證稱：告訴人在八十年犁舍公司設立時並未入股
      ，係於八十二年間才入股的等語，均與被告前開所辯大致相符，是以，被告與
      告訴人對於於八十二年間告訴人確已實際出資一節，並無爭執，雖被告曾於偵
      查之初供稱：告訴人未出資云云，然其於原審審理時供承：當時係因檢察官偵
      查重點在告訴人於犁舍公司擔任股東八十年間設立時有無出資，伊未斟酌用語
      才這樣說等語，核與告訴人前開所稱：伊係於八十二年間始出資入股等語互核
      一致，堪信為真實。是被告於偵查中所述告訴人參加犁舍公司未出資一節，查
      與事實不符，自不能以此作為被告犯行之依據。
（三）承前所述，被告與告訴人對告訴人於八十三年起擔任犁舍公司股東已實際出資
      一節並無爭執，所歧異者乃告訴人指稱：伊出資一百七十萬元，理應持有十七
      萬之股份，但依股東名簿之記載僅四萬股一節（見刑事告訴狀），足認被告並
      無公訴人所指訴告訴人未出資而將其登記為犁舍公司股東情事。至告訴人出資
      與公司登記持有股份不符原因，依告訴人於九十年一月十八日偵訊時自陳：所
      登記的股份與實際出資並不相同等語，核與被告所辯：登記的股份與實收資金
      會有差異一節相符，且被告與告訴人原係妯娌，雙方曾有金錢來往，並有債權
      債務糾葛，此有被告提出匯款單影本四紙、向告訴人催款之存證信函一份在卷
      足憑，亦經證人即告訴人之夫甲○○到庭證稱：本案情形是被告與告訴人間之
      債權債務糾葛等語，則告訴人所出資金共一百七十萬元，是否全部作為認股出
      資，抑或部分用以出借或清償，均有可能，尚難以此遽認告訴人參與擔任犁舍
      公司股東持有股份五千股或四萬股並無實際出資情事。
五、綜上所述，告訴人於八十三年及八十五年間，既有實際出資而擔任犁舍公司股東
    ，已如前述，則被告將告訴人列為犁舍公司股東，及將告訴人持有股份九千股後
    變為四萬股，並向經濟部申請公司登記，自無違反公司應收之股款股東並未實際
    繳納而以申請文件表明收足，及業務上登載不實文書或使公務員登載不實犯行可
    言，被告違反公司法第九條第一項及刑法第二百十六條、第二百十五條行使業務
    上登載不實文書犯罪不能證明，原審因而為被告無罪之諭知，理由雖有不同，但
    結論核無不合，公訴人上訴意旨，仍執前詞，指摘原判決不當，為無理由，應予
    駁回。
據上論斷，應依刑事訴訟法第三百六十八條，判決如主文。
本案經檢察官林應華到庭執行職務。
中      華      民      國    九十一    年      八      月      九      日
                              臺灣高等法院高雄分院刑事第七庭
                                  審判長法官  李春昌
                                        法官  黃憲文
                                        法官  莊飛宗
右正本證明與原本無異。
如不服本判決應於收受本判決後十日內向本院提出上訴書狀，其未述上訴理由者，
並得於提起上訴後十日內向本院補提理由書狀（均須按他造當事人之人數附繕本)「
切勿逕送上級法院」。
                                      書記官  張明賢
中      華      民國    九十一    年      八      月      九     日
